臺灣高等法院刑事判決
110年度上易字第1102號
上  訴  人  
即  被  告  林良錦


上列上訴人因違反性騷擾防治法案件，不服臺灣士林地方法院11
0年度易字第105號，中華民國110年3月31日所為之第一審判決（
起訴案號：臺灣士林地方檢察署109年度偵字第20673號），提起
上訴，本院判決如下：
    主  文
上訴駁回。               
    事實及理由
一、經本院審理結果，認第一審以上訴人即被告甲○○犯性騷擾防
    治法第25條第1項之意圖性騷擾，乘人不及抗拒而觸摸其臀
    部罪，判處有期徒刑三月，並諭知易科罰金折算之標準為新
    臺幣一千元折算一日，認事用法及量刑均無不當，應予維持
    ，並引用第一審判決書記載之事實、證據及理由（如附件）
    。
二、被告上訴意旨略以：我否認犯罪，我的確在那個時間點有和
    告訴人Ａ女在全家便利超商門外錯身而過，但原判決書記載
    的判決方法都是以邏輯推導的方式作為佐證，並不是直接以
    證據作為判斷的依據，沒有證據顯示我有做這件事云云。
三、按認定犯罪事實所憑之證據，並不以直接證據為限，即綜合
    各種間接證據，本於推理作用，為認定犯罪事實之基礎，如
    無違背一般經驗法則，尚非法所不許。又事實之認定，若係
    結合數個證據作綜合之判斷者，雖其構成分子之單一證據，
    均不足以單獨證明全部事實，但如各證據間具有互補性或關
    連性，法院就該數個證據，經綜合歸納之觀察，依經驗法則
    衡情度理，對於事實所為之證明，倘已獲得確信，而其整體
    已達於無可懷疑之程度時，即不得僅以其中部分單一證據之
    證明力猶有未足，而指摘判決為違法。再所謂之補強證據，
    並非以證明犯罪構成要件之全部事實為必要，倘其得以佐證
    被害人所為不利於被告之指述非屬虛構，而能予保障所指述
    事實之真實性，即已充分。查，被告有於附件所示之時、地
    ，乘Ａ女不及抗拒之際觸摸其臀部之行為，除據Ａ女證述外，
    亦經原審當庭勘驗全家便利超商店內及店外左側、右側之監
    視器錄影畫面，核與Ａ女之證述相符；而監視器錄影畫面中
    ：⑴全家便利超商店內裝設之監視器錄影畫面，在截圖8至10
    時，可見Ａ女往全家便利超商店內移動而與被告錯身而過時
    ，被告之左手維持五指打開、掌心朝後之型態移動至Ａ女左
    側身體後方（手掌之相對位置在Ａ女腰部下方）；⑵全家便利
    超商店外左側之監視器錄影畫面，在截圖27至28，被告與Ａ
    女身體錯開時，可見被告之左手臂朝其後方伸直、掌心朝上
    、手指接近Ａ女之臀部左側；⑶全家便利超商店外右側之監視
    器錄影畫面，於44分51秒時可見自動門旁之柱子後有一隻手
    伸出至Ａ女左側臀部位置，掌心朝向Ａ女左側臀部（如截圖42
    ）。上開三個監視器錄影畫面固均因遭Ａ女身體擋住，無法
    看出被告之左手有碰觸至Ａ女左臀並抓捏之實際動作，然影
    片中被告之動作極不自然，Ａ女在被告與其錯身而過後，即
    明顯立即有反應，益臻被告張開手指、靠向Ａ女左臀之舉動
    顯不尋常。綜合本案相關間接證據及情況證據，已足以佐證
    Ａ女對被告之指述係與事實相符，堪以採信。從而，被告空
    言否認，並指摘原審沒有直接證據，為無理由，其上訴應予
    駁回。
據上論，應依刑事訴訟法第373條、第368條，判決如主文。
本案經檢察官林安紜到庭執行職務。
中　　華　　民　　國　　110 　年　　8 　　月　　18　　日
                  刑事第二十庭  審判長法　官  王復生
                                      法　官  張紹省
                                      法　官  遲中慧
以上正本證明與原本無異。
不得上訴。
                                      書記官  鄭巧青
中　　華　　民　　國　　110 　年　　8 　　月　　18　　日
附錄本案論罪科刑法條全文：
性騷擾防治法第25條
意圖性騷擾，乘人不及抗拒而為親吻、擁抱或觸摸其臀部、胸部
或其他身體隱私處之行為者，處二年以下有期徒刑、拘役或科或
併科新臺幣十萬元以下罰金。
前項之罪，須告訴乃論。

【附件】：
臺灣士林地方法院刑事判決
                                      110年度易字第105號
公　訴　人　臺灣士林地方檢察署檢察官
被　　　告　甲○○　男　民國00年0 月0 日生
                    身分證統一編號：Z000000000號
                    住○○市○○區○○路000 號0 樓之2 
上列被告因違反違反性騷擾防治法案件，經檢察官提起公訴（10
9 年度偵字第20673 號），本院判決如下：
    主  文
甲○○意圖性騷擾，乘人不及抗拒而為觸摸其臀部之行為，處有
期徒刑叁月，如易科罰金，以新臺幣壹仟元折算壹日。
    事  實
一、甲○○於民國109 年11月12日上午8 時44分許，從位於臺北市
    ○○區○○○路0 段00號之全家便利超商內步出該超商之玻璃自
    動門時，見代號AW000-H000000 號之成年女子（真實姓名年
    籍詳卷，下稱Ａ女）迎面走進該超商，竟意圖性騷擾，於與Ａ
    女錯身而過時，乘Ａ女未注意而不及抗拒之際，以左手伸至Ａ
    女之左臀後方，抓捏Ａ女之左臀1 下，而對Ａ女為性騷擾行為
    得逞；Ａ女發現後旋轉身追趕將其攔下，嗣並報警處理，經
    警調閱超商監視器錄影後，查獲上情。
二、案經Ａ女訴由臺北市政府警察局北投分局報告臺灣士林地方
    檢察署檢察官偵查起訴。
    理  由
壹、證據能力方面
一、按被告以外之人於審判外之言詞或書面陳述，除法律有規定
    者外，不得作為證據；又被告以外之人於審判外之陳述，雖
    不符合同法第159 條之1 至第159 條之4 之規定，但經當事
    人於審判程序同意作為證據，法院審酌該言詞陳述或書面陳
    述作成時之情況，認為適當者，亦得為證據。當事人、代理
    人或辯護人於法院調查證據時，知有第159 條第1 項不得為
    證據之情形，而未於言詞辯論終結前聲明異議者，視為有前
    項之同意，刑事訴訟法第159 條第1 項及第159 條之5 分別
    定有明文。本件公訴人及被告甲○○於本院審理時就本判決所
    引用之各該被告以外之人於審判外之陳述同意作為證據（見
    本院110 年度易字第105 號卷【下稱本院卷】第26頁），復
    均未於言詞辯論終結前聲明異議，本院審酌該等證據作成時
    並無違法及證明力明顯過低之瑕疵等情況，認為適當，均具
    有證據能力。
二、至於本院所引其餘非屬供述證據部分，既不適用傳聞法則，
    亦均非公務員違背法定程序所取得，依刑事訴訟法第158 條
    之4 反面解釋，均具有證據能力。
貳、實體方面
一、訊據被告固供承其於案發時、地，與告訴人Ａ女錯身而過之
    事實，惟矢口否認有何性騷擾犯行，辯稱：我沒有故意觸碰
    或抓捏Ａ女臀部，我如果要捏Ａ女臀部，應該得眼睛看、確認
    我的目標，這樣才有所謂的故意，且如果我有捏抓Ａ女 臀部
    ，是否會有我捏抓的痕跡或傷痕，又從監視器錄影畫面，並
    無法看出我有如Ａ女所說抓捏她臀部的行為云云。惟查：
㈠、被告於109 年11月12日上午8 時44分許，從上開全家便利超
    商內步出該超商之玻璃自動門之時，與走進該超商之Ａ女 錯
    身而過之事實，為被告所供認（見臺灣士林地方檢察署109
    年度偵字第20673 號卷【下稱偵卷】第7 至8 、25頁），與
    證人Ａ女於警偵訊所證相符（見偵卷第13至14、25頁），且
    有本院勘驗上開全家便利超商店內外之監視器拍攝之3 個錄
    影檔所製作之勘驗筆錄及附件錄影畫面截圖58張在卷可稽（
    見本院卷第27至31、37至56頁），此部分事實應堪認定。
㈡、證人Ａ女於警、偵訊時一致證稱：我每天都會去該超商，當天
    我從該店自動門進入臺階的瞬間，被告跟我錯身而過，我就
    發現我的左臀被用力地抓捏1 下，對方捏完便離開，我嚇一
    跳轉頭找是誰，就發現被告，我上前拉住被告問他為何要碰
    我，被告一開始否認，我說他就是有，他就說如果有就跟我
    道歉，我把被告拉進超商內，問店員可否調閱監視器，店員
    說要先報警才能調閱監視器，之後我就報警，警察到場陪同
    我處理；我認為被告是故意的，我被碰觸的感覺是很明顯的
    ，且有捏的動作，如果是不小心碰到，我不可能反應這麼明
    顯，立刻去追他等語（見偵卷第13至14、24至25頁）；審酌
    Ａ女前開證述之情節，就被告對其性騷擾之行為方式、經過
    ，陳述甚為明確且前後一致，合乎邏輯且無明顯指述矛盾之
    瑕疵存在，且衡情Ａ女與被告素不相識，亦無仇隙，而遭他
    人性騷擾本屬被害人難以啟齒之負面經驗，若非確遭逢其事
    而心懷不甘，豈願透過司法程序一再耗費勞力、時間，多次
    陳述遭被告性騷擾過程之負面經驗？其虛構前詞誣陷被告之
    可能性顯甚微。
㈢、又經本院當庭勘驗上開全家便利超商店內裝設之監視器錄影
    畫面（檔案名稱為「頻道18_00000000000000 」）結果，錄
    影內容略為：「於監視器顯示時間為案發日上午8 時44分48
    秒時（以下均為同日時，故均省略不予記載），右肩背著1
    個斜背式背包（背帶從右肩跨至其胸前、背後，背包在其背
    後）之被告走到該超商自動門內之階梯右側前停下（如勘驗
    筆錄附件錄影畫面截圖3 至4 ），於44分49秒許左腳踏上階
    梯第1 階，Ａ女剛好走到自動門外之左側轉向店內停下，此
    時在被告之正前方，被告的頭朝前方看（如截圖5 ），自動
    門往左打開，於44分50秒時，被告右腳踏上階梯之第2 階（
    如截圖6 ），可見被告身體稍微往前彎並往右偏向牆壁，左
    手臂朝下伸直、手掌五指打開、掌心朝後在其左大腿前，Ａ
    女低頭看著其以雙手拿著置於胸前之手機並往其右側移動1
    步（如截圖7 ），於44分51秒時，自動門幾乎完全打開，被
    告之左腳亦踏上第2 階而至自動門外，Ａ女往店內移動而與
    被告錯身而過，此時被告之左手維持原本五指打開、掌心朝
    後之型態移動至Ａ女左側身體後方（手掌之相對位置在Ａ女腰
    部下方，因遭Ａ女身體擋住，無法看出有無碰觸）（如截圖8
     至10），被告繼續往前走，再往其左前方快步走離（如截
    圖11），Ａ女往店內走1 小步後，旋於44分52秒時抬頭並旋
    往左後方轉頭看向被告（如截圖12至13），隨即轉身先快步
    走、後跑向已從超商外人行道走至馬路上並從錄影畫面左側
    離開之被告」；經勘驗裝設在該超商店外左側之監視器錄影
    畫面（檔案名稱為「頻道19_00000000000000 」）之結果，
    錄影內容略為：「Ａ女於44分46秒時從畫面左下角走出，雙
    手拿著手機在胸前使用並低頭看手機（如截圖23），往其右
    斜前方走至超商之自動門前，於44分49秒時停在自動門偏左
    側處（如截圖24），旋往右移動1 小步後左腳往前走1 步（
    Ａ女仍低頭看手機），此時被告從門內走出至Ａ女 左側（如
    截圖25至26），於44分51秒許時其2 人身體錯開時，可見被
    告之左手臂朝其後方伸直、掌心朝上、手指接近Ａ女之臀部
    左側（無法確認其手指有無碰觸到Ａ女臀部）（如截圖27至2
    8），Ａ女往店內走，被告繼續往店外走（如截圖29），於44
    分52秒許走至人行道上時左手掌朝上抓其所背背包之左下緣
    （如截圖30），之後左手臂勾著該背包至其身體左側繼續往
    其左前方走，於45分53秒時被告走至人行道與馬路交界處（
    如截圖31至32），Ａ女從超商自動門走出，跑向已走至馬路
    上、從畫面左側離開之被告（如截圖33至35）」；經勘驗裝
    設在該超商店外右側之監視器錄影畫面（檔案名稱為「頻道
    20 _00000000000000」）結果，錄影內容略為：「於44分39
    秒時，Ａ女從畫面上方出現，沿人行道往下走（如截圖38）
    ，於44分49秒時走到超商自動門前停下（如截圖39），於44
    分50秒時往右側移1 小步後左腳往前踏1 步（如截圖40至41
    ），於44分51秒時可見自動門旁之柱子後有1 隻手伸出至Ａ
    女左側臀部位置，掌心朝向Ａ女左側臀部（無法確認有無觸
    碰到Ａ女臀部）（如截圖42），旋見到被告的頭從自動門旁
    之柱子後出現且臉部朝左下方（如截圖43），被告往前走出
    後，仍見其左手朝後伸（如截圖44至46），被告繼續往其左
    前方走至人行道邊緣，於44分53秒時其左手勾著背包至身體
    左側（如截圖47），於44分54秒時，被告走至馬路上，Ａ女
    從超商內出來，跑向繼續沿著馬路往前走之被告（如截圖48
    至49），於44分57秒許時從被告身後拉住被告背包之背帶（
    如截圖50），拉著該背包之背帶與被告在該處說話（如截圖
    51）」，有前引本院勘驗筆錄及錄影畫面截圖為憑，核與Ａ
    女前開證述之案發過程相吻合，而從上開監視器錄影畫面中
    ，固無法清楚確認被告之左手有觸碰、抓捏Ａ女之左臀部，
    然觀諸Ａ女於與被告錯身而過後，旋即轉頭看向被告，復立
    即上前追趕已走離之被告且拉住被告所背背包，堅持不讓被
    告離開，與被告爭執此事多時後，又與被告回到上開全家便
    利超商內向店員要求調閱監視器，且隨後報警處理等事後等
    情，有Ａ女、被告於警偵訊之陳述、本院勘驗筆錄及錄影畫
    面截圖足證（見偵卷第8 、14、25頁、本院卷第28至31、41
    至44、48至49、53至56頁），若非Ａ女確有於案發時、地遭
    被告抓捏臀部，豈會立即有如此激烈之反應，並願耗費時間
    與被告在現場周旋、至超商要求調取監視器、報警及至警局
    製作筆錄，以Ａ女事後之反應與作為，足佐Ａ女所證被告有以
    左手抓捏其左臀部乙情確為實情。是以，綜合前開監視器錄
    得之影像與Ａ女之證述內容，已可認定被告係於步出上開全
    家便利超商自動門而與Ａ女錯身而過之時，趁Ａ女不注意，順
    勢以左手抓捏Ａ女之左臀部1 下。至於被告所辯從監視器錄
    影畫面未能清楚看出其有以手抓捏Ａ女臀部之動作乙情（見
    本院卷第31至32頁），固為事實，然被告僅抓捏甲 臀部1 
    下，即往前走離，時間甚短促、動作亦不大，且被告之左手
    手掌遭Ａ女之身體遮擋，監視器拍攝距離又較遠，故無法從
    錄影畫面中清楚辨識其左手有無抓捏Ａ女臀部之動作，實符
    常理，本案既經Ａ女明確證述如前，復有前開監視器錄影內
    容足佐為真，尚難僅以此即謂Ａ女指訴遭被告抓捏臀部一節
    並非事實，附此敘明。
㈣、被告雖辯稱：倘其有抓捏Ａ女之臀部，Ａ女臀部應有遭其抓捏
    之痕跡或傷痕，且Ａ女當時應該會有立刻用手擋或抓、往前
    嚇一跳之反應云云（見本院109 年度審易字第84號卷【下稱
    本院審易卷】第26頁、本院卷第32頁），然Ａ女於案發時係
    穿著長褲，且被告僅係於經過Ａ女身側時順勢捏Ａ女臀部1 下
    ，衡諸一般生活經驗，本不至於在Ａ女之左臀部上造成抓捏
    痕跡或傷痕，又Ａ女遭被告突然抓捏臀部，受到驚嚇，一時
    未能採取阻擋、抓住被告之反應，實符常情，況Ａ女 旋即追
    上並拉住被告，不讓被告離開，已如前述，此亦為遭受性騷
    擾之被害人會有之反應，被告之辯詞顯難為有利於其之認定
    。又依前開本院勘驗全家便利商店內之監視器錄影檔結果，
    可知被告站在該超商之自動門前等候自動門開啟時，臉係朝
    前看，Ａ女係站在門外其對面，且其2 人是錯身從該自動門
    通過乙情，並有前引勘驗筆錄附件編號4 至10錄影畫面截圖
    足證（見本院卷第38至40頁），殊難相信被告所辯其沒有注
    意到經過的人是男或女云云（見偵卷第25頁）為真，再參之
    前開本院勘驗該超商店外右側所裝設監視器之錄影檔結果，
    可知被告於伸左手至Ａ女左臀部處時，有朝其左下方即Ａ女下
    半身處看，此亦有前引編號42錄影畫面截圖為憑（見本院卷
    第51頁），則被告所辯其未回頭看向Ａ女，如何故意觸捏Ａ女
    之臀部云云（見本院審易卷第26頁、本院卷第31頁），顯有
    違客觀事實，況以當時被告與Ａ女係錯身而過之情況，被告
    縱未看向Ａ女之臀部，亦可輕易碰觸到Ａ女 之臀部，是被告
    此部分所辯自無從為有利之認定。再被告辯稱：其於如此短
    暫之秒數，有何能力、時間為此行為，讓Ａ女感到害怕云云
    （見本院卷第32頁），然被告趁與Ａ女錯身而過之際伸手掐
    捏Ａ女之臀部1 下，本無需花費太多時間，又其所述「無能
    力」為何意思實令人無法理解，此辯解顯亦無可取。
㈤、被告另於偵訊時辯稱：監視器畫面中，其左手掌往後伸是要
    扶其背包云云（見偵卷第26頁），又於本院審理時改稱：其
    不是要扶背包，只是感覺背包往下滑，伸手要確認背包是否
    有往下掉云云（見本院卷第31頁），前後辯解已見不一。觀
    諸本院勘驗裝設在前開全家便利超商店外左側之監視器錄影
    檔之結果，可知被告係於監視器顯示時間上午8 時44分51秒
    時將左手掌往後伸，於上午8 時44分52秒方觸碰其背包下緣
    ，有本院勘驗筆錄與附件編號27至30錄影畫面截圖可稽（見
    本院卷第29至30、46至47頁），期間相隔1 秒，難信被告朝
    後伸直左手之行為係為扶背包，且衡情該背包在被告背後，
    被告欲用左手扶背包，應會直接彎曲手肘、手腕，何需先向
    後方伸直其手臂，再該背包既斜背在其背後，豈有往下掉之
    虞，被告前開所辯顯係亦為臨訟卸責之詞，無可採信。況且
    ，被告自承其被Ａ女抓住後，Ａ女說其摸Ａ女臀部，其後來有
    向Ａ女道歉等情（見偵卷第25頁、本院卷第32頁），此亦經Ａ
    女證述如前，而道歉實相當於承認確有其事，倘被告確未故
    意觸碰Ａ女之臀部，殊難想像被告會僅為了息事寧人，即承
    認有對Ａ女為此不甚名譽之行為，故由被告向Ａ女道歉之舉，
    益徵被告所辯並未故意抓捏Ａ女臀部云云並非實情。
㈥、綜上所述，被告所辯顯係卸責之詞，無可採信。本件事證明
    確，被告違反性騷擾防治法犯行堪以認定，應予依法論科。
二、論罪科刑：
㈠、按性騷擾防治法第25條所規定之「性騷擾」，係指帶有性暗
    示之動作，具有調戲之含意，讓人有不舒服之感覺，行為人
    具有性暗示而調戲被害人之意，以滿足調戲對方之目的，屬
    性騷擾之犯意（最高法院96年度台上字第6736號判決參照）
    。而女性之臀部乃女性私密之處，並以衣著覆蓋遮隱，絕非
    他人所得任意碰觸之身體部位，如上開部位未經本人同意而
    由他人刻意加以觸摸，即足以引起本人嫌惡且有遭受強烈冒
    犯之感，自應認屬身體隱私處無疑。本件被告於Ａ女 與其錯
    身而過時，趁Ａ女未察覺而不及抗拒之機會，突然以手抓捏Ａ
    女之左臀部1 下，旋即鬆手，足見其係對Ａ女之臀部身體隱
    私處為偷襲性、短暫性、有性暗示之不當觸摸行為，應屬性
    騷擾行為，是其所為，係犯性騷擾防治法第25條第1 項之意
    圖性騷擾，乘人不及抗拒而觸摸其臀部罪。
㈡、爰審酌被告為逞色慾，猝然對於女性之臀部為不當觸摸，顯
    然不尊重個人對於身體之自主權利，不僅侵犯Ａ女之身體隱
    私，亦令Ａ女飽受驚恐，殊屬不該，又其犯後始終否認犯行
    ，迄未取得Ａ女之原諒，顯無悔意，犯後態度欠佳，惟念其
    無前科，素行尚佳，有臺灣高等法院被告前案紀錄表在卷可
    按，又其本案僅抓捏Ａ女之臀部1 下，犯罪情節及惡性尚非
    重大，暨考量被告自陳碩士之智識程度、已離婚、育有2 名
    未成年子女、現與子女同住、從事證券工作、月收入約新臺
    幣3 萬元之家庭生活與經濟狀況（見本院卷第33頁）等一切
    情狀，量處如主文所示之刑，並諭知易科罰金之折算標準。
據上論斷，應依刑事訴訟法第299 條第1 項前段，性騷擾防治法
第25條第1 項，刑法第11條前段、第41條第1 項前段，判決如主
文。
本案經檢察官黃德松提起公訴，檢察官吳昭瑩到庭執行職務。
中　　華　　民　　國　 110　　年　　3 　　月　　31　　日
                  刑事第九庭  法　官  陳秀慧
以上正本證明與原本無異。
如不服本判決應於收受判決後20日內向本院提出上訴書狀，並應
敘述具體理由；其未敘述上訴理由者，應於上訴期間屆滿後20日
內向本院補提理由書（均須按他造當事人之人數附繕本）「切勿
逕送上級法院」。
                              書記官  詹禾翊
中　　華　　民　　國　110 　　年　　3 　　月　　31　　日
附錄本案論罪科刑法條
性騷擾防治法第25條
意圖性騷擾，乘人不及抗拒而為親吻、擁抱或觸摸其臀部、胸部
或其他身體隱私處之行為者，處2 年以下有期徒刑、拘役或科或
併科新臺幣10萬元以下罰金。
前項之罪，須告訴乃論。